【裁判字號】    90,台上,7270
【裁判日期】    901129
【裁判案由】    違反組織犯罪防制條例等罪
【裁判全文】
最高法院刑事判決                                九十年度台上字第七二七○號
    上  訴  人  乙○○
                丁○○
                甲○○
                戊○○
                甲００
                己○○
                丙○○
右上訴人等因違反組織犯罪防制條例等罪案件，不服台灣高等法院台中分院中華民國
八十八年四月二十七日第二審判決（八十七年度少連上訴字第一六二號，起訴案號：
台灣台中地方法院檢察署八十六年度偵字第一一一○八、一四三三三、一六七八五號
），提起上訴，本院判決如左：
    主  文
原判決關於丁○○參與犯罪組織及乙○○、甲○○、戊○○、甲００、己○○、丙○
○部分均撤銷，發回台灣高等法院台中分院。
丁○○其他上訴駁回。
    理  由
一、撤銷部分（丁○○參與犯罪組織及乙○○、甲○○、戊○○、甲００、己○○、
丙○○部分）
本件原判決撤銷第一審關於上訴人丁○○參與犯罪組織及乙○○、甲○○、戊○○、
甲００、己○○、丙○○部分之科刑判決，改判仍論處乙○○成年人與未滿十八歲之
人發起犯罪組織（累犯），甲○○、丁○○、戊○○成年人與未滿十八歲之人參與犯
罪組織，甲００參與犯罪組織，己○○、丙○○教唆私行拘禁等罪刑，固非無見。惟
查（一）犯罪事實應依證據認定之，有罪之判決書，應於理由內記載認定犯罪事實所
憑之證據及其認定之理由，且事實之認定與理由之說明必須互相一致，否則即有理由
不備或矛盾之違法。又所謂犯罪組織，係指三人以上，有內部管理結構，以犯罪為宗
旨或以其成員從事犯罪活動，具有集團性、常習性及脅迫性或暴力性之組織，組織犯
罪防制條例第二條定有明文。原判決認定上訴人等發起或參與犯罪組織「竹聯幫仁堂
東帝組」，以代他人暴力討債為生，然未說明該「竹聯幫仁堂東帝組」具有「常習性
」之理由，且事實欄二亦未記載乙○○、甲○○、丁○○、戊○○、甲００就妨害自
由部分，與其他共同正犯間有如何之犯意聯絡，已有未合。又事實欄記載己○○及丙
○○教唆乙○○與甲○○以「暴力」方式為其處理債務，理由並說明係對李志強、李
澤源限制行動自由（見原判決第十一頁第十二行、第十二頁第十二行），主文卻載為
教唆「私行拘禁」，有理由不備及矛盾之違誤。（二）被告之自白，須非出於強暴、
脅迫、利誘、詐欺、違法羈押或其他不正之方法，且與事實相符者，始得採為證據。
如果被告之自白，係出於不正之方法，並非自由陳述，即其取得自白之程序，已非適
法，則不問自白內容是否確與事實相符，因其非係適法之證據，即不得採為判決基礎
，故審理事實之法院，遇有被告對於自白提出刑求之抗辯時，應先於其他事實而為調
查。甲○○曾提出警訊自白係遭警刑求等抗辯（見一審卷第九十、一二四頁背面），
一審法院亦函請台灣台中看守所檢送甲○○民國八十六年五月二十日被羈押時之健康
檢查表、內外傷記錄表與病歷表附卷（見一審卷第九十六至九十九頁）。原審未為必
要之調查，仍採甲○○警訊自白資為判決基礎，顯屬違法。（三）甲００辯稱其未於
八十六年五月十三日參與甲○○等妨害自由犯行，並提出向上國中教務處報告、台中
市中區區公所兵役課證明、診斷證明書、大樓訪客登記簿、購物收據等證據（見第一
四三三三號偵查卷第二十二至二十四頁、三十至三十二頁、一審卷第一五○頁），證
人賴偉宏、鄭貴文亦證實當日與甲００在一起（見一審卷第一一二頁）。原判決未說
明不採以上有利於甲００之證據之理由，遽為甲００不利之判決，亦嫌理由不備。上
訴意旨指摘原判決不當，非無理由，應認原判決關於丁○○參與犯罪組織及乙○○、
甲○○、戊○○、甲００、己○○、丙○○部分有撤銷發回更審之原因。其餘不另諭
知無罪部分，本於審判不可分之原則，應一併發回更審，附此明。
二、駁回部分（丁○○違反槍砲彈藥刀械管制條例部分）
按第三審上訴書狀，應述上訴之理由，其未述者，得於提起上訴後十日內補提理
由書於原審法院，已逾上述期間，而於第三審法院未判決前仍未提出上訴理由書狀者
，第三審法院應以判決駁回之，刑事訴訟法第三百八十二條第一項、第三百九十五條
後段規定甚明。丁○○違反槍砲彈藥刀械管制條例部分，其於八十八年五月二十一日
提起上訴，並未述理由，迄今逾期已久，於本院未判決前仍未提出，依上開規定，
此部分上訴自非合法，應予駁回。
據上論結，應依刑事訴訟法第三百九十七條、第四百零一條、第三百九十五條後段，
判決如主文。
中      華      民      國     九十     年     十一     月    二十九    日
                              最高法院刑事第三庭
                                  審判長法官  陳  錫  奎
                                        法官  洪  清  江
                                        法官  李  伯  道
                                        法官  呂  丹  玉
                                        法官  花  滿  堂
      右正本證明與原本無異
                                              書  記  官
中      華      民      國     九十     年     十二     月      五      日


司法院資訊處製作；財團法人民間司法改革基金會備份。
